臺灣士林地方法院民事判決　　　　　　100年度小上字第4號
上　訴　人　賴思義
　　　　　　鄞麗華
被上訴人　　謝淑瑛
　　　　　　何佳錚
上列當事人間損害賠償事件，上訴人對於中華民國99年10月29日
本院士林簡易庭99年度士小字第1503號第一審判決提起上訴，本
院判決如下：
    主  文
上訴駁回。
第二審訴訟費用新臺幣壹仟伍佰元由上訴人負擔。
     理  由
一上訴人起訴主張：其所有之門牌號碼為台北市○○區○○街18
  5 巷1 號2 樓之3 房屋前之玻璃遮光罩，於98年6 月2 日至4
  日之間，因被上訴人謝淑瑛雇用被上訴人何佳錚整修陽台洗衣
  間拆除陽台內之外牆磁磚時，外牆磁磚掉落而砸毀上訴人之玻
  璃遮光罩。依據民法第191 條第1 項、第184 條第1 項前段、
  第195 條第1 巷及第188 條規定，請求被上訴人連帶賠償上訴
  人賴思義2 萬元之玻璃遮光罩之修復費用，及3 萬元之非財產
  上之損害，另應賠償上訴人鄞麗華非財產上之損害5 萬元，及
  均自起訴狀繕本送達翌日起至清償日止，按年息百分之計算之
  利息。
二原審審理結果以，上訴人之起訴無理由，駁回上訴人之起訴及
  假執行之聲請。
三上訴意旨復以：
    (一)訴外人郭一民（即上訴人之長女夫婿）與上訴人同住在同
      一社區中之不同大樓，平日由郭一民打理上訴人之房屋。
      98年6 月2 日上訴人回國，由郭一民至機場接機返家，當
      晚郭一民檢查漏台之遮光玻璃罩，並無異樣，但卻在98年
      6 月6 日上午發現上訴人之遮光玻璃罩破裂，且98年6 月
      6 日為週六，非施工日故並無住戶施工。因此，上訴人之
      遮光玻璃罩確定是在98年6 月3 日至98年6 月5 日間受損
      。新北市玻璃公會會長出示說明表示（上訴狀附件九），
      強化膠合玻璃可承受之重量比一般玻璃大，若非相當高度
      或相當重量之硬物撞擊，不易破裂，此與社區10樓之3 施
      工工人所聽到的巨大聲響相吻合。益徵，上訴人之遮光玻
      璃罩是在上開期間內受損。
    (二)證人黃次瑋證稱，其曾見二樓之3 右上方之大樓外牆有幾
      片二丁掛磁磚脫落云云，然當時尚在建商保固期間，外牆
      脫落應由建商賠償，但建商之法務人員表示從未接獲投訴
      外牆二丁掛磁磚脫落之訊息，且社區管理委員會亦不知有
      外牆磁磚掉落之情而要求施工住戶與上訴人協調補償上訴
      人受到之損害，甚至證人在台灣士林地方法院檢察署上訴
      人對被上訴人提告之毀損器物案件中，亦不曾證述其曾見
      到大樓外牆磁磚脫落之情形。可見證人所證多所矛盾，顯
      與事實不符，不足採信。
    (三)原審判決認為：「自14樓之1 房屋墜下之二丁掛磁磚主要
      應散落於其正下方周遭，且越靠近其正下方之碎片越大，
      越遠離其正下方之碎片越小，始符常理」。但就物理學牛
      頓第三定律、能量守衡定律及動量守衡定律而言，原審之
      推論並非一定成立。因二丁掛磁磚如在相當高度下掉落，
      撞擊遮光罩之前即具有重力位能，撞擊遮光罩時碎片會四
      處散落，重力位能轉化為動能，碎片承受的反作用力相當
      大，造成較大碎片彈跳至遠處。且較大碎片附近亦有細小
      碎片，與證人黃次瑋證述遠處為較大塊之碎片不符。況且
      較大碎片之位置距離遮光罩之撞擊點不及五公尺。原審認
      為二丁掛磁磚最大碎片應散落在破裂遮光罩正下方，二丁
      掛磁磚實際掉落位置為遮光罩左側地面，但掉落於左側地
      面之二丁掛磁磚實不可能彈跳至距離地面2.5 公尺之遮光
      罩上，且亦不可能彈跳至更遠隔壁鄰居的遮光罩上。上訴
      人房屋所在之大樓，僅有14樓之1 住戶進行二丁磁磚掛拆
      除工程，故所掉落之二丁掛磁磚應為該戶所掉落。
    (四)據上所陳，原審認事用法實有違誤，爰請求廢棄原判決，
      判決如第一審上訴人之起訴聲明等語。
四惟查：
  (一)按土地上之建築物或其他工作物所致他人權利之損害，由工
    作物之所有人負賠償責任，民法第191 條第1 項前段定有明
    文。該條文所規定之應損害賠償責任之要件，係指建築物在
    建造之初存有瑕疵，或建造後未妥善保管所生之瑕疵造成他
    人權利之損害。然上訴人主張被上訴人謝淑瑛雇用被上訴人
    何佳錚整修陽台內洗衣間時，疏未進行防護措施，致所敲下
    之二丁掛磁磚向外墜落於上訴人所有之玻璃遮光罩上，並非
    被上訴人謝淑英所有之同棟14樓之1 之房屋有何建造瑕疵或
    保管上之瑕疵造成上訴人權利之損害，是上訴人主張依據民
    法第191 條第1 項規定請求被上訴人賠償，與上開條文所規
    定之要件未合，難謂有理。
  (二)再按不法侵害他人之身體、健康、名譽、自由、信用、隱私
    、貞操，或不法侵害其他人格法益而情節重大者，被害人雖
    非財產上之損害，亦得請求賠償相當之金額，民法第195 條
    第1 項前段定有明文。本件是上訴人之玻璃遮光罩受損，縱
    然上訴人主張為真，亦僅為物之毀損，並未涉及上訴人的身
    體、健康、名譽、自由、信用、隱私、貞操或任何人格法益
    而情節重大，是上訴人依據民法第195 條第1 項前段規定，
    請求被上訴人連帶賠償非財產上之損害云云，亦與法不合，
    洵屬無據。
  (三)上訴人主張其所有之玻璃遮光罩遭被上訴人謝淑瑛雇用之被
    上訴人何佳錚拆除陽台內洗衣間外牆二丁掛磁磚因疏未設置
    防護措施而掉落後毀損，無非以遮光玻璃罩現場遺留有破碎
    之大樓外牆二丁掛磁磚及曾有十樓工人在98年6 月2 日至4
    日之中曾聽見巨大聲響，及清查上述期間之施工樓層僅有被
    上訴人謝淑瑛所有之14樓之1 有拆除洗衣間外牆之工程，因
    而推論，上訴人賴思義所有之玻璃遮光罩為被上訴人何佳錚
    為被上訴人謝淑瑛整修14樓之1 洗衣間拆除外牆之磁磚因被
    上訴人疏於防護而掉落至上訴人賴思義所有之玻璃遮光罩造
    成毀損。惟上訴人之玻璃遮光罩究竟因何原因破裂，並無證
    據可資證明。且上訴人賴思義在98年6 月2 日始自外國返回
    ，白天出門不在家，晚間始返家，98年6 月6 日才發現玻璃
    遮光罩破裂，故上訴人所有之玻璃遮光罩究竟於何時破裂，
    亦無證據證明。上訴人於上訴時才辯稱其女婿郭一民在98年
    6 月2 日晚上接機返家時當晚曾檢查玻璃遮光罩完全沒問題
    。惟此部分上訴人在原審並未提出，且郭一民為上訴人賴思
    義接機返家已是晚間，何以特別檢查遮光玻璃罩，實有違常
    情。況郭一民為上訴人之女婿，難以期待其為客觀公證之證
    述，故其證詞之證明力薄弱，難謂可採。
  (四)雖證人黃次偉證稱在98年6 月間召開住戶大會前三、四天曾
    經有工人反應白天聽到巨響，與上訴人主張10樓工人曾在中
    午時聽到巨響相符。惟該巨響是否為玻璃遮光罩破裂之聲音
    ，並無證據證明。且證人黃次偉亦證稱工人反應聽到巨響之
    當天，下著午後雷陣雨。是該巨響是否僅為午後雷陣雨之雷
    聲？抑或因午後雷陣雨之雷電擊中上訴人之玻璃遮光罩造成
    破裂？亦未可知。
  (五)依據被上訴人所有之14樓之1 陽台與上訴人所有之2 樓之3
    遮光罩，中間隔有一巨大之樑住，14樓之1 之陽台內縮在樑
    柱後方，遮光罩則外凸在樑住左前方，有大樓之照片可參。
    且14樓之1 之陽台尚圍有鐵欄杆，除非有人惡意從鐵欄杆之
    內將磁磚擲向上訴人之玻璃遮光罩或者磁磚掉落的過程中有
    巨大風力或外力的將墜落中的磁磚推向上訴人之玻璃遮光罩
    ，否則磁磚縱然因疏未設置防護措施而掉落，亦不可能繞過
    巨大樑柱而擊中上訴人之玻璃遮光罩。兩造之間在玻璃遮光
    罩破裂之前並無結怨，故被上訴人應無惡意丟擲磁磚至玻璃
    遮光罩之動機，且亦無證據證明有人自14樓之1 惡意將磁磚
    丟往上訴人之玻璃遮光罩。玻璃遮光罩係在何時破裂並無法
    證明，故亦無法證明在玻璃遮光罩破裂之時有巨大風力或其
    他外力將掉落之磁磚推向上訴人之玻璃遮光罩。
  (六)又上訴人發現遮光玻璃罩毀損後曾經偕同證人黃次瑋至被上
    訴人謝淑瑛所有之14樓之1 陽台查看，發現14樓之1 洗衣間
    有局部之二丁掛磁磚拆除還沒有重新貼磁磚，至於拆除之二
    丁掛磁磚則擺在洗衣間入口右邊地下，警員亦曾在證人之後
    到場（原審卷第70頁背面）。是如欲證明在破碎玻璃遮光罩
    下之二丁掛磁磚是否14樓之1 施工時所掉落，最好之方式即
    在證人及警員到場查看時，將二丁掛磁磚攜至14樓之1 比對
    鑿拆二丁掛磁磚區域是否相吻合或至少清點拆下之二丁掛磁
    磚之數量是否短少，即能確認在破碎玻璃遮光罩下之二丁掛
    磁磚是否源自被上訴人之14樓之1 之洗衣間外牆。上訴人捨
    此未能即時採證，並在事情經過超過二個月後才起訴，以致
    於事實之真偽陷於不明之狀態。又上訴人主張被上訴人有侵
    權行為，就侵權行為構成要件之事實需負舉證之責，而舉證
    仍無法釐清事實之真偽，自承受舉證不足之不利益。
  (七)綜上所陳，上訴人請求賠償非財產損害部分與法未合，不能
    准許。上訴人依據民法第191 條請求賠償之部分，亦因上訴
    人所為主張與民法第191 條之構成要件未符，而難謂有理。
    另請求賠償玻璃遮光罩毀損之修復費用部分，因上訴人無法
    舉證證明其玻璃遮光罩毀損之時間係96年6 月2 日至96年6
    月4 日之間。而毀損之原因亦無法證明即為遭二丁掛磁磚砸
    毀，更無法證明是上訴人謝淑瑛所有之14樓之1 之房屋拆除
    之二丁掛磁磚遭人惡意擲向上訴人之遮光玻璃罩或未有防護
    措施而掉落經巨大外力將磁磚推向上訴人之遮光玻璃罩。故
    上訴人請求被上訴人連帶賠償其遮光玻璃罩毀損之修復費用
    亦無理由。原審判決駁回上訴人之起訴，並無不當，上訴人
    猶執陳詞，指摘原審判決不當，請求廢棄原判決請求改判如
    上訴聲明，為無理由。
五從而，本件依上訴人上訴意旨已足認其上訴為無理由，爰依民
  事訴訟法第436 條之29第2 款規定，不經言詞辯論，判決駁回
  其上訴，並確定如主文所示金額之訴訟費用由上訴人負擔。
六據上論結，本件上訴為無理由，依民事訴訟法第436 條之29第
  2 款、第436 條之32第2 項、第449 條第1 項、第78條、第85
  條第1 項、第436 條之32第1 項、第436 條之19，判決如主文
  。
中    華    民    國   100    年    2     月    16    日
                  民事第一庭  審判長法  官  俞慧君
                                    法  官  孫曉青
                                    法  官  黃珮禎
以上正本證明與原本無異。
本件判決不得上訴。
中    華    民    國   100    年    2     月    17    日
                                    書記官  陳韻如